【裁判字號】    97,簡上,24
【裁判日期】    970304
【裁判案由】    違反商標法
【裁判全文】
臺灣桃園地方法院刑事判決              97年度簡上字第24號
上  訴  人
即  被  告  甲○○
上列上訴人即被告因違反商標法案件，不服本院96年度桃簡字第
1695號，中華民國96年11月12日第一審刑事簡易判決（聲請簡易
判決處刑書案號：96年度偵字第3394號），提起上訴，本院管轄
之第二審地方法院合議庭判決如下：
    主  文
上訴駁回。
    事  實
一、甲○○明知「ROLEX」之名稱及商標圖樣為國際著名商標，
    業經瑞士勞力士公司向經濟部中央標準局（現改制為經濟部
    智慧財產局）申請註冊登記獲准，取得使用於鐘錶計時器及
    其組件、鐲錶、裝飾珠寶手錶等商品之商標專用權，現仍於
    商標專用期間內，未經商標專用權人之同意或授權，不得於
    同一商品或類似商品，使用相同或近似於此等註冊商標。詎
    其竟基於販賣仿冒商標商品之犯意，於民國94年3 月23日下
    午某時許，在中國大陸廣東省深圳市羅湖商業城內，以每支
    人民幣150 元之價格購入之仿冒上開「ROLEX 」之手錶40支
    後，於94年3 月24日，未經申報許可，攜帶該批商品，搭乘
    長榮航空公司BR-868號班機自香港地區返回國內，而輸入臺
    灣地區。嗣於同日下午4 時許，在臺灣桃園國際機場入境旅
    客行李檢查室，為財政部臺北關稅局之海關人員查獲，並扣
    得仿冒「ROLEX 」手錶40支。
二、案經財政部臺北關稅局移請臺灣桃園地方法院檢察署檢察官
    聲請以簡易判決處刑。
    理  由
壹、程序部分：
    按被告以外之人於審判外之言詞或書面陳述，除法律有規定
    者外，不得作為證據。又被告以外之人於審判外之陳述，雖
    不符前4 條之規定，而經當事人於審判程序同意作為證據，
    法院審酌該言詞陳述或書面陳述作成時之情況，認為適當者
    ，亦得為證據。當事人、代理人或辯護人於法院調查證據時
    ，知有第159 條第1 項不得為證據之情形，而未於言詞辯論
    終結前聲明異議者，視為有前項同意，刑事訴訟法159 條第
    1 項、第159 條之5 分別定有明文。查本件認定事實所引用
    之卷內所有卷證資料（包含文書證據、物證等證據），並無
    證據證明係違背法定程序所取得，被告於審判程序中復未於
    言詞辯論終結前表示異議，均有證據能力，合先敘明。
貳、實體部分：
一、訊據被告甲○○於警詢、偵查及本院審理時固坦承於上述時
    地，攜帶如上開仿冒「ROLEX 」手錶40支入境臺灣之事實，
    惟矢口否認有何違反商標法之犯行，辯稱：伊係保險業務員
    ，買仿冒「ROLEX 」手錶是來送給伊欲推銷保險之客戶云云
    。然查：
  (一)查獲之仿冒「ROLEX 」手錶40支，經鑑定後，認屬仿冒商品
    且經臺北關稅局稽查組查價結果以每只新臺幣（下同）3,50
    0 元核估，總價約140,000 元等情，除據勞力士錶廠委託之
    鑑定人即薈萃商標協會臺灣聯絡處劉廷耀鑑定無訛，並有薈
    萃商標協會臺灣連絡處之鑑定證明書、臺北關稅局稽查組送
    查價單各1 份在卷可稽（見偵查卷第9 頁、第8 頁），是查
    獲手錶40支均係仿冒品等情，堪以認定。
  (二)又者，衡以被告購入仿冒物品之數量甚多，且購入者屬原件
    高價之物，與一般餽贈親友之情況相間，加以邇來臺灣地區
    屢因侵害國際商標、著作權等案件，遭外國媒體揭露，而美
    國特別301 條款之貿易制裁情形，更是不絕於耳，而被告居
    住臺北市，屬資訊流通、開明之區域，焉有不知前開扣案物
    品為仿冒，及政府貫徹杜絕、消滅仿冒商品之理。另被告雖
    辯以係欲贈予保險客戶云云，惟被告甲○○於偵查中自承：
    於94年3 月24日查獲當時並未從事保險業務，且於查獲後亦
    未從事保險業務等語（見偵查卷第19頁至第20頁），且被告
    自92至94年度間均查無參加勞保紀錄及個人綜合所得稅申報
    資料等情，亦有勞工保險局96年6 月5 日保承資字第096101
    79890 號函及財政部臺灣省中區國稅局雲林縣分局96年6 月
    6 日中區國稅雲縣二字第0960 010513 號函在卷可稽（見偵
    查卷第29頁至第33頁），顯見被告上開所辯為卸責之詞，不
    足採信。是本件事證明確，被告犯行堪以認定，應予依法論
    科。
二、新舊法比較：
    被告行為後，前於94年2 月2 日修正公布之刑法，已自95年
    7 月1 日起施行，另刑法施行法亦於95年5 月14日增訂該法
    第1 條之1 規定，並自95年7 月1 日施行。其中修正後刑法
    第2 條之規定，乃係關於新舊法比較適用之準據法，其本身
    無關行為可罰性要件之變更，故於95年7 月1 日刑法修正施
    行後，如有涉及比較新舊法之問題，即應逕依修正後刑法第
    2 條第1 項規定，為「從舊從輕」之比較（最高法院95年度
    第8 次刑事庭會議決議意旨參照）。經查：
  (一)被告所犯商標法第82條之罪，其法定罰金刑最低度部分，修
    正前刑法第33條第5 款規定，應為銀元1 元即新臺幣3 元以
    上，又修正後刑法第33條第5 款亦已將罰金刑調整為新臺幣
    1,000 元以上，以百元計算，故依前述標準換算，商標法第
    82條修正後之罰金刑最低法定刑度已變更為「新臺幣1,000
    元以上」，是比較修正前後刑度結果，修正後之規定對被告
    並非較為有利。
  (二)修正前刑法第41條第1 項前段規定：「犯最重本刑為5 年以
    下有期徒刑以下之刑之罪，而受6 個月以下有期徒刑或拘役
    之宣告，因身體、教育、職業、家庭之關係或其他正當事由
    ，執行顯有困難者，得以1 元以上3 元以下折算1 日，易科
    罰金。」又被告行為時之易科罰金折算標準，修正前罰金罰
    鍰提高標準條例第2 條前段（現已刪除）規定，就其原定數
    額提高為100 倍折算1 日，則本件被告行為時之易科罰金折
    算標準，應以銀元300 元即新臺幣900 元折算1 日；修正後
    刑法第41條第1 項前段則規定：「犯最重本刑為5 年以下有
    期徒刑以下之刑之罪，而受6 個月以下有期徒刑或拘役之宣
    告者，得以新臺幣1,000 元、2,000 元或3,000 元折算1 日
    ，易科罰金。」，是比較修正前後結果，修正後之規定對被
    告並非較為有利，
  (三)綜合上述各條文修正前後之比較後，適用修正後之刑法及刑
    法施行法等相關法律規定並未對被告更為有利，揆諸前揭刑
    法第2 條第1 項前段規定，即應適用修正前之刑法第33條第
    5 款、第41條第1 項前段等規定。
三、核被告所為係犯商標法第82條之意圖販賣而輸入仿冒商品罪
    。原審以被告上開犯行罪證明確，適用商標法第82條、第83
    條，刑法第11條、第2 條第1 項前段，修正前刑法第41條第
    1 項前段，修正前罰金罰鍰提高標準條例第2 條，中華民國
    九十六年罪犯減刑條例第2 條第1 項第3 款、第7 條、第9
    條，判處被告拘役50日，並依中華民國九十六年罪犯減刑條
    例之規定，減為拘役25日，復適用修正前即行為時之刑法第
    41條第1 項前段、修正前罰金罰鍰提高標準條例第2 條、現
    行法規所定貨幣單位折算新臺幣條例第2 條等規定，諭知易
    科罰金之折算標準，又依商標法第83條之規定，將扣案之仿
    冒「ROLEX 」商標圖樣之手錶40只，依商標法第83條之規定
    ，併予宣告沒收，其認事用法，均無違誤，量刑亦屬妥適。
    被告以原審判決不當為由提起上訴，為無理由，自應將其上
    訴駁回。
據上論斷，應依刑事訴訟法第455 條之1 第1 項、第3 項、第36
8 條，判決如主文。
本案經檢察官林安紜到庭執行職務。
中    華    民    國    97    年    3     月    4     日
                  刑事第一庭  審判長法  官  曾淑華
                                    法  官  鄭吉雄
                                    法  官  朱美璘
以上正本證明與原本無異
本件不得上訴
                                    書記官  谷貞豫
中    華    民    國    97    年    3     月    7     日
附錄本案論罪科刑法條：
商標法第82條
明知為前條商品而販賣、意圖販賣而陳列、輸出或輸入者，處 1
年以下有期徒刑、拘役或科或併科新臺幣5萬元以下罰金。


司法院資訊處製作；財團法人民間司法改革基金會備份。
